【裁判字號】    97,抗,388
【裁判日期】    971231
【裁判案由】    清償債務
【裁判全文】
臺灣高等法院高雄分院民事裁定           97年度抗字第388號
抗  告  人  乙○○○
上列抗告人與相對人甲○○間請求清償債務事件，對於民國97年
11月27日台灣高雄地方法院97年度審訴字第3258號所為裁定提起
抗告，本院裁定如下：
    主  文
原裁定廢棄。
    理  由
一、本件抗告意旨略以：按「訴之原因事實發生於被告居所地者
    ，亦得由其居所地之法院管轄」，民事訴訟法第1 條第1 項
    後段定有明文。本件原因事實，不論是抗告人（即原告）對
    訴外人林麗俐之債權，或是林麗俐對相對人（即被告）之債
    權，均發生於高雄縣市。再本件抗告人代位行使林麗俐對相
    對人之債權，乃因林麗俐與相對人合夥由相對人擔任院長之
    高雄縣瑞生醫院而起，換言之，本件乃因瑞生醫院所生之訴
    訟，依民事訴訟法第6 條規定，台灣高雄地方法院（高雄地
    院）亦得管轄。又本件事實理由與高雄縣市具有密切關係，
    起訴狀所載相對人地址亦以相對人擔任院長之瑞生醫院為送
    達地址，換言之，相對人到庭應訴並無不便，洵有事後陳明
    合意管轄或擬制合意管轄之高度可能，原法院竟以無管轄權
    而裁定移轉管轄於台灣台南地方法院，實有違誤，求予廢棄
    原裁定云云。
二、按民事訴訟法第1 條第1 項後段規定：「訴之原因事實發生
    於被告居所地者，亦得由其居所地之法院管轄」，係民國92
    年2 月7 日修正公布，立法理由惟若堅持以「住所」為定自
    然人普通審判籍之原則，以國人之鄉土觀念深厚，多不願廢
    止其祖籍所在地之住所，而事實上因社會結構之改變，又多
    離去其住所，在其就業所在地設有居所，如關於其人之訴訟
    ，仍必須於其住所地之法院起訴，對於當事人反有不便。為
    解決實際問題而為增列，以利適用。經查，本件抗告人起訴
    主張：因其對訴外人林麗俐有新台幣（下同）270 萬5,000
    元債權，而林麗俐對相對人有700 萬元債權，依民法第242
    條規定，代位行使林麗俐對相對人270 萬5,000 元債權及遲
    延利息等情，並據提出代償協議書及協議書為證（原審卷第
    7 至9 頁、第11、12頁），參以相對人亦具狀陳稱：其因工
    作關係長居高雄縣大寮鄉○○○路192 號，故以於高雄地院
    應訊較為便利等語（原審卷第24頁），足徵抗告人主張本件
    起訴之原因事實，不論是抗告人對訴外人林麗俐之債權，或
    是林麗俐對相對人之債權，均發生於高雄縣市，自屬可信。
    ，揆諸上開法條規定，原法院就本案自有管轄權。原法院以
    無管轄為由裁定移送台灣台南地方法院，尚有未合，抗告意
    旨，執此指摘原裁定不當，求予廢棄，為有理由。爰由本院
    將原裁定廢棄，發回原法院另為適當處理。
三、據上論結，本件抗告為有理由，依民事訴訟法第492 條前段
    ，裁定如主文。
中    華    民    國    97    年    12    月    31    日
                            民事第五庭
                                審判長法官  蔡明宛
                                法      官  魏式璧
                                法      官  曾錦昌
以上正本證明與原本無異。
本件不得抗告。
中    華    民    國    97    年    12    月    31    日
                                書  記  官  梁美姿


司法院資訊處製作；財團法人民間司法改革基金會備份。
